【裁判字號】    97,交聲,2035
【裁判日期】    971225
【裁判案由】    聲明異議
【裁判全文】
臺灣臺中地方法院交通事件裁定        97年度交聲字第2035號
原處分機關    交通部公路總局臺中區監理所豐原監理站
聲明異議人    東豐汽車貨運有限公司
即受處分人    統一編號：000.
代  表  人    乙○○
上列受處分人因違反道路交通管理處罰條例案件，對於交通部公
路總局臺中區監理所豐原監理站民國97年7月4日所為之裁決（豐
監稽違字第裁63─Z3A010650號裁決書），聲明異議，本院裁定
如下：
    主    文
異議駁回。
    理    由
一、原處分意旨略以：受處分人即聲明異議人（下稱異議人）東
    豐交通股份有限公司所有車牌號碼005-GJ號營業貨運曳引車
    (下稱系爭貨運車)，於民國97年3月24日5時29分由異議人之
    員工甲○○駕駛行經國道一號南下168公里處，因「1.載鐵
    出示貨單貨重49.63 T核重35T空重12T總重61.63T超重26.63
    T」之違規，經內政部警政署國道公路警察局員警，製填公
    警局交字第Z3A01065 0號通知單舉發在案，嗣經原處分機關
    於97年7月4日依道路交通管理處罰條例第29條之2第3項及違
    反道路交通管理事件統一裁罰基準及處理細則第41條、第43
    條及第67條規定，以豐監稽違字第裁63-Z3A010650號處分書
    ，裁處異議人罰鍰新臺幣（下同）91,000元，並記汽車違規
    紀錄一次等語。
二、聲明異議意旨略以：系爭貨運車當日所載貨物由捆工捆上車
    ，司機甲○○並不知實際貨載重量，且未當場盤點，致造成
    誤報，貨物送達後才知拿錯出貨單，又舉發員警僅察看車輛
    之外觀並依據司機甲○○所提系爭過磅單記載重量，即直接
    認定違規，並未實際進行地磅測量，亦無任何依法定方式標
    準核算總重之舉動，則本案既未實際進行地磅測量，亦無得
    以不經地磅測量之情形，本件員警舉發方式於法自有未合，
    爰請求撤銷原處分等詞。
三、按貨車之裝載，其裝載貨物不得超過核定之總重量，道路交
    通安全規則第79條第1項第1款定有明文。復按汽車裝載貨物
    超過核定之總重量、總聯結重量者，處汽車所有人罰鍰，並
    記汽車違規紀錄一次。有前二項規定之情形者，應責令改正
    或當場禁止通行，並處新臺幣一萬元罰鍰，超載十公噸以下
    者，以總超載部分，每一公噸加罰新臺幣一千元；超載逾十
    公噸至二十公噸以下者，以總超載部分，每一公噸加罰新臺
    幣二千元；超載逾二十公噸至三十公噸以下者，以總超載部
    分，每一公噸加罰新臺幣三千元；超載逾三十公噸者，以總
    超載部分，每一公噸加罰新臺幣五千元。未滿一公噸以一公
    噸計算，道路交通管理處罰條例第29條之2第1項及第3項分
    別定有明文。又按執行交通勤務警察或依法令執行交通稽查
    任務人員發現汽車裝載可依體積計算重量，或定量包裝之物
    器顯然超載者，得不經地磅測量，依照定式標準核算其超過
    規定之重量，依法舉發之，道路交通管理事件統一裁罰基準
    及處理細則第19條第3項定有明文。
四、經查：
(一)、證人即異議人之司機甲○○第一次到院雖證稱：伊當場自
      承有超重係因出示秤量單有錯誤，而誤認為有超重，實際
      上秤量單4張是出二次車次的重量而非一次車子的重量，
      秤量單編號NO.2D0000000、編號NO.2D0000000、編號NO.2
      D0000000總重約27公噸，是一個車次，編號NO.2D0000000
      重量約20公噸是一個車次等詞（見本院卷頁15至17），嗣
      本院電詢頭份工業股份有限公司後，該公司傳真至本院關
      於異議人於97年3月24日10時45分入廠之磅單顯示貨載淨
      重為35,690kg，此已與證人甲○○前揭證述秤量單4張是
      出二次車次的重量而非一次車子的重量之詞不相一致，是
      證人甲○○第二次到庭證稱：(法官問第4張20公噸是以1
      台車子承載，有無混裝其他物品？)與第4張混裝的秤量單
      ，今日我沒有攜帶到院，(法官問合計幾公噸？)第2個車
      子大約30多公噸，(法官問載往何處？)竹南頭份工業等詞
      ，已難逕信為真實，故證人甲○○出示予舉發員警之上揭
      秤量單4張是否確屬不同車次之事，顯屬疑義，職是，異
      議人辯述司機即證人甲○○當場出示予舉發員警之秤量單
      有誤之詞，已難採信。
(二)、又證人即本件舉發員警陳繼昌到庭具結證述：當時伊爬到
      護欄上查看貨載的貨物，一般來說若是載鋼材的話，置放
      至框式貨車的欄板一半的位置約35噸，安全規則有一成的
      範圍，所以38噸半以上就是超載，系爭貨運車當天已經超
      載至兩層，且其所載的鋼材已經與護欄板一樣高，所以判
      定超載，伊請司機出示磅單，當時以出示之磅單總額已經
      超重為49.63噸，且依伊平常取締的經驗，當天系爭貨運
      車約超重20噸等語（見本院卷頁16至17），核與異議人之
      代表人乙○○所提出當時出示予舉發員警之豐興鋼鐵股份
      有限公司秤量單編號NO.2D0000000重量11,635公斤、編號
      NO.2D0000000重量1,998公斤、編號NO.2D0000000重量13,
      874公斤、編號NO.2D0000000重量20,063公斤共4紙，總計
      重量為47,507公斤之事實已屬相符，且本件舉發員警亦審
      酌證人甲○○當場出具之秤量單所記載貨載重量而開立違
      規單舉發，而司機甲○○當場未爭執並自承有超重之事，
      此亦經證人甲○○於本院訊問時具結證述明確在卷（見本
      院卷頁16反），故本件舉發現場附近雖無地磅，且舉發
      員警亦未強制系爭貨運車過磅，應認為並無影響舉發員警
      以目視體積及經驗認定上開系爭貨運車所載之鋼材顯已超
      重之事實。又證人陳繼昌在本院訊問時證稱：本案系爭貨
      運車係裝載鐵條、鋼筋，並非在每支鋼筋上標示重量，係
      其所裝載鋼筋在出貨時係經過磅量，故認定係定量包裝之
      物，而依上開道路交通管理事件統一裁罰基準及處理細則
      第19條第3項之規定，依司機所出示之磅量單而認定重量
      ，故依當時司機出示的磅量單以核算空車重、載重，再予
      以依法舉發等語 (見本院卷頁49至50) ，再證人即舉發員
      警李俊雄到庭證稱：就本案鋼筋綑綁的方式，在警方交通
      取締的實務上是認定為定量載載之物，一般取締均以貨車
      司機出示的貨單上所顯示的貨重、空車重為基準計算，且
      本案當天司機出示的磅量單是有空車重、貨重等情  ( 見
      本院卷頁50) ，應認為本件系爭貨運車所裝載鋼材貨物，
      尚屬裝載定量包裝之物而得不經地磅測量以核算重量依法
      舉發之情形，是異議人抗辯舉發員警未實際進行地磅測量
      ，亦無得以不經地磅測量之情形之詞，核無所據，是異議
      人所有系爭貨運車於上開時地，所載之鋼材顯然已超過規
      定之重量無訛。
(三)、綜據上述，內政部警政署國道公路警察局舉發違反道路交
      通管理事件通知單記載違規事實：載鐵出示貨單貨重49.6
      3T、核重35T、空重12T、總重61.63T、超重26.63T，應屬
      無訛，是原處分機關依據道路交通管理處罰條例第29條第
      3項規定，裁處異議人罰鍰91,000元，並記汽車違規記錄1
      次，於法即無不合，故本件異議核無理由，應予駁回。
據上論斷，依道路交通管理處罰條例第87條第2項，道路交通案
件處理辦法第19條，裁定如主文。
中    華    民    國    97    年    12    月    25    日
                        交通法庭  法  官  楊曉惠
上正本證明與原本無異。
如不服本裁定，應於送達後5日內向本院提出抗告狀（須附繕本
）。
                                  書記官  陳玲誼
中    華    民    國    97    年    12    月    25    日


司法院資訊處製作；財團法人民間司法改革基金會備份。
